【裁判字號】    98,消債更,60
【裁判日期】    980930
【裁判案由】    更生事件
【裁判全文】
臺灣花蓮地方法院民事裁定            98年度消債更字第60號
聲  請  人  甲○○
上列當事人因消費者債務清理事件聲請更生，本院裁定如下：
    主      文
更生及保全處分之聲請均駁回。
聲請費用由聲請人負擔。
    理      由
一、按債務人不能清償債務或有不能清償之虞者，得依本條例所
    定更生或清算程序，清理其債務，消費者債務清理條例第3
    條定有明文。又聲請更生或清算不合程式或不備其他要件者
    ，法院應以裁定駁回之，但其情形可以補正者，法院應定期
    間先命補正，復為同條例第8條所明定。
二、本件聲請意旨略以: 聲請人於民國98年5月11日依消費者債
    務清理條例向最大債權銀行台北富邦商業銀行聲請前置協商
    ，惟因聲請人有經金融機構外賣之債權約新台幣 (下同)
    1,178,000元無法列入協商，以致無法答應最大債權銀行所
    提出之協商條件，因而協商不成立。爰依消費者債務清理條
    例第153條規定，自債務人開始協商之翌日起逾九十日協商
    不成立，債務人得逕向法院聲請更生或清算等語而提起更生
    。
三、經查:
(一)本件聲請人於前置協商程序中，因最大債權金融機構即台北
    富邦銀行所提出之還款方案為「180期、0%、每月還款9,588
    元」，聲請人以自訂還款計畫，不接受最大債權金融機構提
    供之其他還款方案，而經最大債權銀行以協商意願低落等情
    ，故協商不成立，有聲請人提出之98年6月25日前置協商不
    成立通知書、台北富邦銀行陳報狀可稽。
(二)經查: 聲請人96年度之收入為480,101元，97年度則為0元，
    有聲請人提出之96、97年度綜合所得稅各類所得資料清單在
    卷可稽。核與聲請人所述，其自96年10月1日至98年4月30日
    失業相符。惟聲請人自98年5月11日向最大債權銀行台北富
    邦銀行提出前置協商申請時，其已於98年5月1日起至宜蘭豐
    華酒店任職，每月薪資淨額收入35,960元，有最大債權銀行
    台北富邦銀行提出之聲請人98年5月薪資單附卷可稽，故聲
    請人協商時之收入應為35,960元，堪可認定。
(三)次按，聲請人提出每月須支出之必要費用計有: 房屋租金
    4,500元 (自98年8月1日起改為6,500元)、膳食費4,500元、
    生活支出雜項 (含電話費、水電費、瓦斯費、生活清潔用品
    等)4,600 元、交通費1,500元、勞健保1,310元、扶養父、
    母各3,000元，合計22,410元。惟按消債條例之立法目的，
    係為使不幸陷入經濟困境之人得以清理債務、重建生活，並
    在清理過程中能保有符合人性尊嚴之最低基本生活，而非在
    維持債務人過去慣常之寬逸生活，是於評估債務人清償債務
    之能力時，並非任其主張生活費用之數額，否則將造成揮霍
    無度以致清償債務能力降低之人，反而更容易進入更生程序
    之歧異現象。本件聲請人既積欠其自認無力清償之債務，其
    於日常生活之支出，即應較常人為儉樸，並樽節費用將有限
    收入合理運用於生活必須項目，儘速清償債務以重建生活，
    故聲請人上開所列必要費用應以行政院主計處公告之98年度
    臺灣省平均每人每月最低生活費用（以每年家庭收支調查，
    計算出平均每人每月消費支出之百分之60作為最低生活費）
    9,829元為基準。超過部份，本院難認為必要費用。又聲請
    人房屋租金之部分，據聲請人陳報，係因原住所嚴重漏水，
    而於96年8月1日改遷移其他房間，租金亦調高為6,500元。
    惟聲請人已於98年6月25日協商不成立，則計算聲請人協商
    時所須之必要費用仍應以原租金4,500元計算。故本院採認
    聲請人上開之每月必要費用應僅為14,329元。另加計扶養費
    6,000元，合計為20,329元。
(四)另按，經本院審酌聲請人每月薪資收入35,960元，扣除每月
    必要費用20,329元後，尚餘15,631元。核與最大債權銀行台
    北富邦銀行提出之協商方案，每月僅須清償9,588元，賦予
    聲請人還款金額之空間甚大。聲請人縱以須負擔非金融機構
    之債務，而稱其每月僅能清償8,000元，惟聲請人既負欠債
    務，即應積極、主動與債權人連繫償還債務，卻從未對非金
    融機構之債權人即匯誠第一資產管理股份有限公司、良京實
    業股份有限公司清償債務，亦未曾提出明確之償還計畫。聲
    請人是否有償還債務之誠意，已非無疑。再者，聲請人與最
    大債權銀行協商時，稱因新工作不穩定，無法負擔銀行所提
    出之每月清償9,588元之協商方案，卻於本院命其提出自訂
    之還款方案時，陳報可每月清償11,000元，不無矛盾之處。
    綜上所述，可知最大債權銀行所提出之還款方案，已是扣除
    聲請人每月最低生活費，及考量聲請人向非金融機構債權人
    還款之空間後，所能還款之協商金額。且聲請人之收入足以
    清償最大債權銀行所提出之還款方案，聲請人並無不能清償
    之情事。故聲請人與最大債權銀行協商不成立後，向本院提
    起更生為無理由，應予駁回。
四、綜上，本件尚難謂有「不能清償債務或不能清償之虞」之情
    形，其更生之聲請即不符消費者債務清理條例第3條所定要
    件，且上開欠缺又屬無從補正，依首揭說明，自應駁回其聲
    請。本件更生之聲請既予以駁回，則聲請人保全處分之聲請
    即失所附麗，應一併駁回，爰裁定如主文。
中    華    民    國    98    年    9     月    30    日
                          臺灣花蓮地方法院民事庭
                              法    官    陳鈺林
以上正本係照原本作成。
如對本裁定抗告須於裁定送達後10日內向本院提出抗告狀（須按
他造當事人之人數附繕本），並繳納抗告費新臺幣1,000元。
中    華    民    國    98    年    9     月    30    日
                              法院書記官  李惠穎


司法院資訊處製作；財團法人民間司法改革基金會備份。
